【裁判字號】    97,簡上,971
【裁判日期】    970917
【裁判案由】    家庭暴力防治法
【裁判全文】
臺灣板橋地方法院刑事判決             97年度簡上字第971號
上  訴  人  臺灣板橋地方法院檢察署檢察官
被      告  甲○○
上列上訴人因被告違反家庭暴力防治法案件，不服本院97年度簡
字第3360號中華民國97年6 月18日第一審判決（聲請簡易判決處
刑案號：97年度偵字第7157號），提起上訴，本院管轄之第二審
合議庭判決如下：
    主  文
原判決撤銷。
甲○○犯違反保護令罪，處拘役拾日，如易科罰金，以新臺幣壹
仟元折算壹日。
    事  實
一、甲○○與乙○○為父子關係，屬家庭暴力防治法第3 條第3
    款所稱之家庭成員。其前於民國97年間因毀損等案件，經本
    院於同年5 月14日以97年度簡字第2067號就毀損罪部分判處
    拘役20日，就侵入罪部分判處拘役20日，定應執行拘役30日
    ，於同年7 月9 日撤回本院97年度簡上字第637 號上訴確定
    ，於同年9 月12日因縮短刑期執行完畢。又其曾於96年11月
    20日對乙○○實施家庭暴力行為，經本院於97年1 月15日以
    96年度暫家護字第1164號核發民事暫時保護令，命甲○○不
    得對乙○○實施身體或精神上不法之侵害行為，亦不得對乙
    ○○為騷擾之聯絡行為，該保護令於97年1 月18日下午5 時
    30分許送達甲○○（本院嗣於97年2 月26日以97年度家護字
    第90號核發民事通常保護令，所命同上，有效期間為1 年，
    於97年3 月4 日下午3 時許送達甲○○），詎甲○○於上開
    暫時保護令有效期間，仍基於違反該保護令之故意，於97年
    1 月22日晚間11時許，在臺北縣板橋市○○路○ 段31巷29之
    2 號住處，因細故與乙○○發生口角，竟徒手掐住乙○○頸
    部，致乙○○呼吸困難、頭部暈眩，對乙○○實施身體上不
    法之侵害。
二、案經臺北縣政府警察局海山分局報請臺灣板橋地方法院檢察
    署檢察官偵查起訴。
    理  由
一、訊據被告甲○○於本院審理時，坦承前揭犯罪事實不諱，核
    與被害人乙○○指訴之情節相符，復有現場照片、上開民事
    暫時保護令、保護令執行紀錄表、執行保護令交付物品清單
    等附卷可稽，是被告之自白，應與事實相符，堪予信取。被
    告犯行事證明確，洵足認定，故應依法論科。
二、按家庭暴力防治法第61條規定：「違反法院依第十四條第一
    項、第十六條第三項所為之下列裁定者，為本法所稱違反保
    護令罪，處三年以下有期徒刑、拘役或科或併科新臺幣十萬
    元以下罰金：一、禁止實施家庭暴力。二、禁止騷擾、接觸
    、跟蹤、通話、通信或其他非必要之聯絡行為。三、遷出住
    居所。四、遠離住居所、工作場所、學校或其他特定場所。
    五、完成加害人處遇計畫。」其第2 款係專指非必要「聯絡
    」行為之禁止規範誡命，該款並予例示騷擾、接觸、跟蹤、
    通話、通信等手段，其違反保護令之行為態樣，自與同條第
    1 款列舉之禁止實施暴力行為有別。次按，刑法第281 條固
    規定：「施強暴於直系血親尊親屬，未成傷者，處一年以下
    有期徒刑、拘役或五百元以下罰金。」惟依同法第287 條前
    段規定，該罪須告訴乃論。再按，刑事訴訟法第268 條且明
    文規定：「法院不得就未經起訴之犯罪審判。」均合先敘明
    。
三、查本件被告係以暴力行為加諸於其父即被害人，而違反本院
    之民事暫時保護令，核其所為，係犯家庭暴力防治法第61條
    第1 款之違反禁止實施家庭暴力保護令罪；原審判決認被告
    係觸犯同條第2 款之違反禁止聯絡行為保護令罪，揆諸首開
    說明，於法尚有未洽。次查，被害人並未對被告施暴行為提
    出告訴，有被害人警詢筆錄附卷可稽（參見偵查卷第10頁）
    ，故檢察官就此並未併予聲請簡易判決處刑，此觀之聲請簡
    易判決處刑書至明，原審判決遽予審究，即認此部分與被告
    前開所涉違反保護令罪部分，具裁判上一罪之想像競合關係
    ，該判決顯屬就未經起訴之犯罪審判，於法不合。從而，原
    審判決審酌被告身為被害人之子，竟不顧人倫，且無視法院
    所發保護令，對被害人施加暴行，雖未致被害人受傷，仍應
    予非難，暨其犯罪動機、目的、所受刺激、品性、生活狀況
    、前科素行、智識程度，及其犯罪後自知事證明確而坦承犯
    行之態度等一切情狀，量處有期徒刑2 月，並諭知易科罰金
    之折算標準，以資懲儆，量刑固屬妥適，又被害人嗣以被告
    係因一時情緒難以控制，故罹犯上述各罪，惟其業已向渠悔
    過，渠願予原諒，且被告目前生活困頓，無任何收入，平日
    與渠相依為命，倘令其再受刑之宣告，基於親情考量，勢仍
    由渠為被告繳納易科之罰金，此將違反渠報警處理之原意，
    求為免除其刑或罰金之宣告等語，請求檢察官上訴，該上訴
    意旨亦核無理由，然原審判決既有上開可議之處，仍應由本
    院合議庭予以撤銷改判。本院審酌被告明知本院業已核發暫
    時保護令，仍無視該保護令之禁止命令，故意違反之，且其
    為被害人之子，竟不思孝敬，反對被害人橫加暴力，其行為
    實嚴重違背倫常，原應予以重罰，以懲其不法，惟念其行為
    尚未造成被害人身體傷害，且被害人於本院再三陳明，被告
    有悛悔之意，故願原諒被告行徑，是被告亦陳明其悔過之情
    ，尚非無據，兼衡被告犯罪動機、目的、手段、對被害人所
    生危害程度、犯後態度、資力、身心狀況等一切情狀，茲量
    處如主文第2 項所示，並諭知易科罰金之折算標準。
據上論斷，應依刑事訴訟法第455 條之1 第1 項、第3 項、第36
9 條第1 項前段、第364 條、第299 條第1 項前段，家庭暴力防
治法第61條第1 款，刑法第11條前段、第41條第1 項前段，判決
如主文。
本案經檢察官黃佳權到庭執行職務。
中    華    民    國    97    年    9     月    17    日
                  刑事第一庭  審判長法  官  王復生
                                    法  官  陳世旻
                                    法  官  朱敏賢
上列正本證明與原本無異。
不得上訴。
                                    書記官  李郁禎
中    華    民    國    97    年    9     月    17    日
附錄本案論罪科刑法條全文
家庭暴力防治法第61條
違反法院依第十四條第一項、第十六條第三項所為之下列裁定者
，為本法所稱違反保護令罪，處三年以下有期徒刑、拘役或科或
併科新臺幣十萬元以下罰金：
一、禁止實施家庭暴力。
二、禁止騷擾、接觸、跟蹤、通話、通信或其他非必要之聯絡行
    為。
三、遷出住居所。
四、遠離住居所、工作場所、學校或其他特定場所。
五、完成加害人處遇計畫。


司法院資訊處製作；財團法人民間司法改革基金會備份。
